臺灣桃園地方法院刑事判決
111年度訴字第613號
公  訴  人  臺灣桃園地方檢察署檢察官 
被      告  陳兆昇



選任辯護人  馬翠吟律師(法扶律師)          
上列被告因違反毒品危害防制條例案件，經檢察官提起公訴（11
0年度偵字第39908號），本院判決如下：
    主  文
陳兆昇販賣第二級毒品，未遂，處有期徒刑貳年。緩刑伍年，緩
刑期間付保護管束，並應於本判決確定之日起參年內，向檢察官
指定之政府機關、政府機構、行政法人、社區或其他符合公益目
的之機構或團體，提供貳佰小時之義務勞務。
扣案如附表編號1所示之物均沒收銷燬；扣案如附表編號2至4所
示之物均沒收。
    事  實
一、緣陳兆昇於民國110年10月27日下午3時42分前某時許，向真
    實姓名、年籍不詳、綽號「阿旺」之成年男子購入如附表編
    號1所示之第二級毒品甲基安非他命2包，且約定如有購毒者
    欲購買毒品，「阿旺」也會轉介該購毒者與陳兆昇進行交易
    。後「阿旺」以通訊軟體暱稱「@piper321」在蝦皮購物網
    站販賣各種水煙斗精品，並留下通訊軟體LINE聯絡資訊，喬
    裝警員王志宏執行網路巡邏察覺有異，遂依該LINE聯絡資訊
    ，加入「阿旺」使用之LINE暱稱「卡菲精品禮品」帳號為好
    友，「阿旺」遂向喬裝警員王志宏表示如有其他需求（暗指
    毒品），得由其他友人進行交易，嗣「阿旺」即轉介陳兆昇
    與喬裝警員王志宏進行毒品買賣。詎陳兆昇明知甲基安非他
    命為毒品危害防制條例所列管之第二級毒品，非經許可，不
    得違法販賣，仍基於販賣第二級毒品以牟利之犯意，於110
    年10月27日下午3時42分許，與喬裝警員王志宏取得聯繫，
    雙方約定以新臺幣（下同）1,500元之價格，交易0.5公克之
    第二級甲基安非他命，並相約在桃園市○○區○○路0段000號旁
    進行買賣。嗣於110年10月27日晚間8時許，陳兆昇攜帶如附
    表編號1所示之第二級毒品甲基安非他命2包前往上址進行交
    易，於陳兆昇交付甲基安非他命之際，喬裝警員王志宏見時
    機成熟隨即表明身分，當場逮捕陳兆昇，並扣得如附表各編
    號所示之物，陳兆昇販賣第二級毒品行為因而未遂。
二、案經桃園市政府警察局中壢分局報告臺灣桃園地方檢察署檢
    察官偵查起訴。
    理  由
壹、程序部分
　　按除法律另有規定外，實施刑事訴訟程序之公務員因違背法
    定程序取得之證據，其有無證據能力之認定，應審酌人權保
    障及公共利益之均衡維護；又被告以外之人於審判外之陳述
    ，雖不符合同法第159條之1至第159條之4之規定，但經當事
    人於審判程序同意作為證據，法院審酌該言詞陳述或書面陳
    述作成時之情況，認為適當者，亦得為證據；當事人、代理
    人或辯護人於法院調查證據時，知有第159條第1項不得為證
    據之情形，而未於言詞辯論終結前聲明異議者，視為有前項
    之同意，刑事訴訟法第158條之4、第159條之5分別定有明文
    。本判決下列所引用之各項供述證據，被告陳兆昇與其辯護
    人均同意各該證據之證據能力（見本院訴字卷第45頁），且
    當事人與辯護人未於本院言詞辯論終結前聲明異議（見本院
    訴字卷第79至90頁），本院審酌此等證據資料取得及製作時
    之情況，尚無違法不當及證明力明顯過低之瑕疵，以之作為
    證據應屬適當；另本判決後述所引之各項非供述證據，無證
    據證明係實施刑事訴訟程序之公務員以不法方式所取得，且
    亦無證據證明係非真實，復均與本件待證事實具有關聯性，
    是依刑事訴訟法第158條之4之反面解釋，當有證據能力；又
    前開供述與非供述證據復經本院於審理期日中合法調查，自
    均得為本案證據使用。
貳、實體部分
一、認定犯罪事實所憑之證據與理由：
  ㈠上揭犯罪事實，迭據被告於警詢時、偵查中、本院羈押訊問
    、準備、審理程序均坦承不諱（見偵卷第21至35頁、第87至
    89頁、第101至105頁、本院聲羈字卷第19至23頁、本院訴字
    卷第45、47頁、第79），核與證人即喬裝警員王志宏於偵查
    中證述查獲經過情節相符（見偵卷第137至139頁），並有桃
    園市政府警察局中壢分局查獲施用毒品案件經過情形紀錄表
    （見偵卷第15頁）、桃園市政府警察局中壢分局警員王志宏
    職務偵查報告（見偵卷第43頁）、行車紀錄器現場錄音譯文
    （見偵卷第45頁）、扣押筆錄、扣押物品目錄表（見偵卷第
    47至51頁、第53頁）、桃園市政府警察局中壢分局真實姓名
    與尿液毒品編號對照表（見偵卷第57頁）、刑案現場照片（
    見偵卷第63至75頁）、桃園市政府警察局扣案毒品送驗紀錄
    表（見偵卷第121頁）、桃園市政府警察局中壢分局111年3
    月2日中警分刑字第1110009022號函暨附件台灣尖端先進生
    技醫藥股份有限公司111年2月7日毒品證物鑑定分析報告（
    見偵卷第129至131頁）等件在卷可稽，復有如附表各編號所
    示之物扣案可憑，而扣案如附表編號1所示之白色透明結晶2
    包，經送鑑驗，並經鑑驗機關隨機抽取其中一包實際鑑驗，
    確認為第二級毒品甲基安非他命乙情，有台灣尖端先進生技
    醫藥股份有限公司111年2月7日毒品證物鑑定分析報告在卷
    可考（見偵卷第131頁），又審酌前開物品外觀類似，有扣
    案物照片可憑（見偵卷第63頁），且來源均為「阿旺」，堪
    認扣案如附表編號1所示之白色透明結晶2包均為第二級毒品
    甲基安非他命無疑，足認被告前開著手販賣第二級毒品甲基
    安非他命之任意性自白與事實相符，堪予採信。
  ㈡按毒品並無公定價格，又可任意分裝或增減份量，不易認定
    販毒者之價差或量差，惟毒品之價格不低，取得不易，且販
    賣毒品係政府嚴予查緝之不法行為，又屬重罪，凡為販賣之
    不法行為者，若無利可圖，應無甘冒被查緝法辦重刑之危險
    ，而以原本或賠本價格販售之理，且被告於本院審理時亦供
    承：伊係以1,000元向「阿旺」購入毒品，而以1,500元賣出
    予喬裝警員等語（見本院訴字卷第87頁），足認被告主觀上
    具有賺取價差利益之營利意圖甚明。
  ㈢至公訴意旨雖認被告與「阿旺」具有共同販賣第二級毒品以
    牟利之犯意聯絡，認被告與「阿旺」為共同正犯等語。然查
    ，被告於本院準備程序供稱：伊與「阿旺」是回帳，「阿旺
    」給伊毒品，伊賣出1,500元要回給「阿旺」1,000元，不管
    有沒有賣出都要給「阿旺」1,000元等語（見本院訴字卷第4
    7頁），於本院審理時供稱：伊係以1,000元向「阿旺」購入
    毒品，而以1,500元賣出予喬裝警員，向「阿旺」購買毒品
    時，已經給「阿旺」毒品價金等語（見本院訴字卷第87頁）
    ，稽諸被告上開供述，情節雖略有不一，但就被告係向「阿
    旺」買斷毒品，被告與喬裝警員王志宏所為交易係由被告自
    負盈虧乙節，則屬一致，又別無其他事證顯示被告與「阿旺
    」存有共同販賣毒品之主觀意思，自無從認被告與「阿旺」
    具有販賣第二級毒品之犯意聯絡，亦無從遽認被告與「阿旺
    」為共同正犯，公訴意旨就此部分容有誤會，特此說明。
  ㈣綜上所述，本案事證明確，被告犯行堪予認定，應依法論科
    。至被告、辯護人雖均稱：被告有搜尋出「阿旺」之地址，
    且有紀錄該址門牌，請求調查「阿旺」，證明「阿旺」存在
    云云（見本院訴字卷第85頁）。然被告、辯護人未指明調查
    「阿旺」之方法，且被告於本院準備程序亦稱不知「阿旺」
    之真實姓名、年籍資料（見本院訴字卷第47頁），而無法提
    出關於「阿旺」之身分資料以供傳喚，自屬不能調查，又被
    告、辯護人此部分聲請證據調查之待證事實為確實存有「阿
    旺」之人，惟公訴意旨及本院前揭認定之事實均未認「阿旺
    」不存在，堪認前開調查並無必要，爰依刑事訴訟法第163
    條之2第2項規定，駁回被告、辯護人上開證據調查聲請，倂
    予說明。
二、論罪科刑：
  ㈠罪名：
　  按「誘捕偵查」在實務運作上一般區分為兩種類型，即「創
    造犯意型之誘捕偵查」與「提供機會型之誘捕偵查」；前者
    ，亦稱「陷害教唆」，指該行為人原不具犯罪之故意，純因
    司法警察之設計教唆，始萌生犯意，進而實施犯罪構成要件
    之行為者。「陷害教唆」係司法警察以引誘或教唆犯罪之不
    正當手段，使原無犯罪故意之人因而萌生犯意而實施犯罪行
    為，再進而蒐集其犯罪之證據而予以逮捕偵辦；縱其目的係
    在於查緝犯罪，但其手段顯然違反憲法對於基本人權之保障
    ，且已逾越偵查犯罪之必要程度，對於公共利益之維護並無
    意義，向為法所不許。後者，係指行為人原本即有犯罪之意
    思，偵查人員僅係提供機會讓其犯罪，於其犯罪時予以逮捕
    而言，亦稱為「釣魚偵查」，因行為人本即有犯罪之故意，
    雖與該行為人交涉之偵查機關所屬人員或其合作者，實際上
    並無使犯罪完成之真意，但該行為人應成立未遂犯（最高法
    院110年度台上字第5054號判決意旨參照）。查被告於本院
    審理時明確供稱：伊跟「阿旺」購入本案毒品時，本來就是
    要賣的等語（見本院訴字卷第87頁），可知被告本已有販賣
    第二級毒品甲基安非他命之犯意，縱使喬裝警員王志宏以引
    誘之方式使被告暴露犯罪事證，仍屬機會提供型之合法誘捕
    行為，而與犯意誘發型之陷害教唆有別，嗣被告與喬裝警員
    王志宏取得聯繫並磋商交易甲基安非他命，當已著手販賣第
    二級毒品，僅因喬裝警員王志宏自始無購買毒品之真意，故
    事實上不能完成犯行而止於未遂。是核被告所為，係犯毒品
    危害防制條例第4條第6項、第2項之販賣第二級毒品未遂罪
    ，其意圖販賣而持有第二級毒品甲基安非他命之低度行為，
    為販賣之高度行為所吸收，不另論罪。
　㈡刑之減輕：　
　⒈被告客觀上已著手販賣第二級毒品行為之實行，僅因喬裝購
    毒者之警員自始無購買毒品之真意，故未能完成毒品交易而
    不遂，為未遂犯，而其所造成之法益侵害程度相較於既遂犯
    應屬較輕，爰依刑法第25條第2項之規定減輕其刑。
　⒉按毒品危害防制條例第17條第2項規定：「犯第4條至第8條之
    罪於偵查及歷次審判中均自白者，減輕其刑。」查被告於警
    詢時、偵查中、本院羈押訊問、審理時均自白本案販賣第二
    級毒品行為，已如前述，爰依毒品危害防制條第17條第2項
    規定減輕其刑。
　⒊本案適用刑法第59條之說明：
　①按犯罪之情狀顯可憫恕，認科以最低度刑仍嫌過重者，得酌
    量減輕其刑，刑法第59條定有明文。刑事審判旨在實現刑罰
    權之分配的正義，故法院對有罪被告之科刑，應符合罪刑相
    當之原則，使輕重得宜，罰當其罪，以契合社會之法律感情
    ，此所以刑法第57條明定科刑時應審酌一切情狀，尤應注意
    該條所列10款事項以為科刑輕重之標準，並於同法第59條賦
    予法院以裁量權，如認犯罪之情狀可憫恕者，得酌量減輕其
    刑，俾使法院就個案之量刑，能斟酌至當。而刑法第59條規
    定犯罪之情狀可憫恕者，得酌量減輕其刑，其所謂「犯罪之
    情狀」，與同法第57條規定科刑時應審酌之一切情狀，並非
    有截然不同之領域，於裁判上酌減其刑時，應就犯罪一切情
    狀（包括第57條所列舉之10款事項），予以全盤考量，審酌
    其犯罪有無可憫恕之事由（即有無特殊之原因與環境，在客
    觀上足以引起一般同情，以及宣告法定低度刑，是否猶重等
    等），以為判斷。
　②被告本案販賣第二級毒品甲基安非他命未遂，所為固罔顧毒
    品之危害及無視國家杜絕毒品危害之禁令，並不可取，然毒
    品危害防制條例第4條第2項規定販賣第二級毒品罪之法定刑
    本為「無期徒刑或10年以上有期徒刑，得併科新臺幣1,500
    萬元以下罰金」，可知被告本案所犯之刑度甚重，惟同為販
    賣毒品之人，其原因動機不一，犯罪情節未必盡同，或有大
    盤毒梟者，亦有中、小盤之分，甚或僅止於吸毒者友儕間為
    求互通有無之有償轉讓者亦有之，其販賣行為所造成危害社
    會之程度自屬有異，而被告本案遭查獲販賣次數僅1次、對
    象僅1人，販賣毒品數量及可得獲利尚非甚多，且毒品尚未
    流通至市面即遭查獲，是被告犯罪情節及行為所造成之社會
    整體危害程度，均相對較輕，以被告本案犯罪情節、行為危
    害程度觀之，被告之惡性未如藉販賣毒品獲取鉅額利益之盤
    商為重，本院依上開未遂、自白減刑之規定減刑後，認倘科
    以被告法定最低本刑，仍嫌過苛，難謂符合罪刑相當性及比
    例原則，亦無從與真正長期、大量販賣毒品之惡行區別，衡
    其犯罪情狀在客觀上顯非不可憫恕，本案確有情輕法重之情
    ，是依刑法第59條規定，酌減被告之刑。
　⒋綜上，被告既有上開減刑事由，爰依刑法第71條第2項規定遞
    減其刑。　
　⒌本案無毒品危害防制條例第17條第1項規定適用之說明：
　①按刑法上對於某些特定犯罪犯人到案後揭發他人犯行、提供
    重要犯罪線索、有效防止犯罪活動、協助逮捕其他犯人或其
    他對偵破案件或定罪有實質幫助等經查證屬實而得以查獲其
    他正犯或共犯，或阻止重大犯罪隱患之行為，結合刑罰上之
    「懲治」及「寬容」政策，設有所謂「戴罪立功」、「將功
    折罪」之具體化、法律化條文。其中毒品危害防制條例第17
    條第1項規定：「犯第4條至第8條、第10條或第11條之罪，
    供出毒品來源，因而查獲其他正犯或共犯者，減輕或免除其
    刑。」其立法旨意在於鼓勵被告或犯罪嫌疑人具體提供其毒
    品上游，擴大追查毒品來源，俾有效斷絕毒品之供給，以杜
    絕毒品泛濫，祇須被告願意供出毒品來源之上手，因而查獲
    其他正犯或共犯者，即可邀減輕或免除其刑之寬典。其中所
    謂「因而查獲」之「查獲」係屬偵查機關之權限，而查獲之
    「屬實」與否，則為法院職權認定之事項，應由法院做最後
    審查並決定其真實性。換言之，「查獲」與「屬實」應分別
    由偵查機關及事實審法院分工合作，即對於被告揭發或提供
    毒品來源之重要線索，應交由相對應之偵查機關負責調查核
    實，而法院原則上不問該被舉發案件進行程度如何，應根據
    偵查機關已蒐集之證據綜合判斷有無「因而查獲」之事實，
    不以偵查結論作為查獲屬實與否之絕對依據。是倘若偵查機
    關已說明尚未能查明被告舉發之毒品來源，或根本無從查證
    者，為避免拖延訴訟，法院自可不待偵辦結果即認定並無「
    因而查獲」（最高法院111年度台上字第3413號判決意旨參
    照）。
　②辯護人雖請求依毒品危害防制條例第17條第1項規定減輕被告
    之刑。然查，證人王志宏於偵查中稱：本件有嘗試向上溯源
    以查獲「阿旺」，但被告後來與「阿旺」沒有聯繫，因此無
    法溯源等語（見偵卷第139頁），而本院於案件繫屬後，亦
    就本案有無因被告供出毒品來源而查獲其他正犯、共犯乙節
    ，函詢本案承辦警員及臺灣桃園地方檢察署檢察官，警員王
    志宏出具職務報告回覆以：被告僅稱「阿旺」會在清晨5點
    左右，在桃園市中壢區普義路靠近家樂福中原店附近某巷弄
    進行交易，而未如實交代毒品來源等語（見本院訴字卷第67
    頁），臺灣桃園地方檢察署檢察官則於本院電話聯繫時陳稱
    ：以起訴送交之卷證為準等語（見本院訴字卷第71頁），而
    卷內並無任何關於「阿旺」之真實姓名、年籍或其他身分資
    料，可知前開偵查機關均未因被告之供述而確實查獲「阿旺
    」或其他正犯、共犯，本案自無從以前開上手減刑規定之適
    用，故辯護人上開主張，難謂有據。
　㈢爰以行為人之責任為基礎，審酌政府對於毒品之危害廣為宣
    導，且一再重申禁絕毒品之刑事政策，被告對此不可能不知
    ，而其行為時正值青年，本有相當能力賺取金錢，竟為牟取
    不法利益，無視政府嚴厲查緝毒品禁令，率為本案販賣第二
    級毒品甲基安非他命犯行，所為造成毒品擴散流通之風險，
    並對社會秩序產生潛在危險，應予非難；並參以被告本案販
    賣毒品之人數、數量均非多，預期可得利益亦非高，且未能
    完成交易即遭警員及時查獲，故毒品尚未流入市面，是被告
    本案犯罪情節、行為所生危害均相對較輕；再考量被告犯後
    始終坦認犯行，態度良好；兼衡被告犯罪之手段、無毒品前
    科之素行、國中畢業之教育程度、目前從事餐飲工作、與祖
    母同住（見偵卷第21頁、本院訴字卷第89、94頁）等一切情
    狀，量處如主文所示之刑。
　㈣查被告於本案行為前未曾因故意犯罪受有期徒刑以上刑之宣
    告，有臺灣高等法院被告前案紀錄表附卷可參，其素行良好
    ，而其行為時年紀尚輕，一時失慮犯下本案犯行，且犯後始
    終坦承犯罪，已見其悔意，本院審酌上情，認被告經此偵審
    程序，當知所警惕，而無再犯之虞，所宣告之刑以暫不執行
    為適當，爰依刑法第74條第1項第1款規定，宣告如主文所示
    之緩刑期間，又本院為加強被告之價值觀念，使其於緩刑期
    內均能遵守法令、避免再度犯罪，爰依刑法第74條第2項第5
    款規定，諭知應於本判決確定之日起3年內，向檢察官指定
    之政府機關、政府機構、行政法人、社區或其他符合公益目
    的之機構或團體，提供200小時之義務勞務；及依刑法第93
    條第1項第2款之規定，併諭知被告於緩刑期間付保護管束，
    以啟自新，並兼顧公允。又被告如有違反上述負擔情節重大
    者，依刑法第75條之1第1項第4款規定，得為撤銷緩刑之宣
    告，併此敘明。
三、沒收：
  ㈠按查獲之第一級、第二級毒品及專供製造或施用第一級、第
    二級毒品之器具，不問屬於犯罪行為人與否，均沒收銷燬之
    ，毒品危害防制條例第18條第1項前段定有明文。查扣案如
    附表編號1所示之物，經鑑驗結果為第二級毒品甲基安非他
    命，已如前述，不問屬於犯罪行為人與否，均應依毒品危害
    防制條例第18條第1項前段規定，宣告沒收銷燬之。
  ㈡按犯第4條至第9條、第12條、第13條或第14條第1項、第2項
    之罪者，其供犯罪所用之物，不問屬於犯罪行為人與否，均
    沒收之，毒品危害防制條例第19條第1項定有明文。查扣案
    如附表編號2所示之削尖吸管1支，係被告本案交易毒品時用
    以挖取毒品所用之物，扣案如附表編號3所示之電子磅秤1個
    ，係被告為毒品交易時秤量重量所用之物，附表編號4所示
    之手機1支，則為被告與警員聯繫毒品交易所用等情，均經
    被告供承在卷（見本院訴字卷第47頁），可知上開物品均為
    被告本案犯行所用之物，不問屬於被告與否，均應依毒品危
    害防制條例第19條第1項規定宣告沒收。
據上論斷，應依刑事訴訟法第299條第1項前段，毒品危害防制條
例第4條第6項、第2項、第17條第2項、第18條第1項前段、第19
條第1項，刑法第11條、第25條第2項、第59條、第74條第1項第1
款、第74條第2項第5款、第93條第1項第2款，判決如主文。　
本案經檢察官詹東祐提起公訴，檢察官高玉奇到庭執行職務。
中　　華　　民　　國　　111 　年　　8 　　月　　26　　日
                  刑事第十三庭　審判長法　官　潘怡華
                                      法  官  王兆琳
                                      法  官  郭鍵融  
以上正本證明與原本無異。
如不服本判決應於收受判決後20日內向本院提出上訴書狀，並應
敘述具體理由。其未敘述上訴理由者，應於上訴期間屆滿後20日
內向本院補提理由書(均須按他造當事人之人數附繕本)「切勿逕
送上級法院」。 
　　　　　　　　　　　　　　　        書記官  楊育燕
中　　華　　民　　國　　111 　年　　8 　　月　　29　　日
附錄論罪科刑法條：
毒品危害防制條例第4條：
製造、運輸、販賣第一級毒品者，處死刑或無期徒刑；處無期徒
刑者，得併科新臺幣3,000萬元以下罰金。
製造、運輸、販賣第二級毒品者，處無期徒刑或10年以上有期徒
刑，得併科新臺幣1,500萬元以下罰金。
製造、運輸、販賣第三級毒品者，處7年以上有期徒刑，得併科
新臺幣1,000萬元以下罰金。
製造、運輸、販賣第四級毒品者，處5年以上12年以下有期徒刑
，得併科新臺幣500萬元以下罰金。
製造、運輸、販賣專供製造或施用毒品之器具者，處1年以上7年
以下有期徒刑，得併科新臺幣150萬元以下罰金。
前五項之未遂犯罰之。
附表：
編號 品名與數量 備註 1 白色透明結晶2包 ⒈驗前含袋毛重合計1.08公克，驗前淨重合計0.676公克，鑑驗取用0.003公克。 ⒉經鑑驗機關隨機抽取其中1包實際鑑驗，結果為第二級毒品甲基安非他命。 2 削尖吸管1支 未送鑑驗，無從確認是否有毒品沾附。 3 電子磅秤1個  4 IPHONE XR手機1支（含SIM卡） SIM卡號碼：0000-000000號 IMEI碼：000000000000000號 &ZZZZ; &ZZZZ; &ZZZZ; &ZZZZ; 00000000000000號